【裁判字號】    98,易,195
【裁判日期】    980624
【裁判案由】    竊盜
【裁判全文】
臺灣板橋地方法院刑事判決               98年度易字第195號
公  訴  人  臺灣板橋地方法院檢察署檢察官
被      告  戊○○
上列被告因竊盜案件，經檢察官提起公訴（97年度偵字第7465號
、第26493 號），本院判決如下：
    主  文
戊○○共同竊盜，累犯，處有期徒刑肆月，如易科罰金，以新臺
幣壹仟元折算壹日；扣案自製鑰匙壹支沒收。又共同竊盜，累犯
，處有期徒刑肆月，如易科罰金，以新臺幣壹仟元折算壹日；扣
案自製鑰匙壹支沒收。應執行有期徒刑陸月，如易科罰金，以新
臺幣壹仟元折算壹日；扣案自製鑰匙壹支沒收。
戊○○其餘被訴竊盜部分無罪。
    事  實
一、戊○○前因竊盜案件，經臺灣臺北地方法院以94年度簡字第
    2510號判處有期徒刑6 月確定，復因竊盜案件，經臺灣臺北
    地方法院以95年度簡字第165 號判處有期徒刑6 月確定，再
    因竊盜案件，經臺灣士林地方法院以95年度易字第1313號分
    別判處有期徒刑8 月、有期徒刑4 月，應執行有期徒刑10月
    確定（嗣經裁定減刑為有期徒刑4 月、有期徒刑2 月，應執
    行有期徒刑5 月確定）；上開有期徒刑經接續執行，刑期起
    算日期為民國95年3 月22日，而於96年7 月13日縮短刑期假
    釋出監，並於同年7 月16日縮刑期滿未經撤銷假釋，上開有
    期徒刑以已執行論。詎戊○○仍不知警惕，而有下列之竊盜
    犯行：
  (一)戊○○與甲○○（另經本院發布通緝，俟到案後另行審結）
    共同基於意圖為自己不法所有之犯意聯絡，於97年1 月3 日
    上午9 時45分許，由甲○○騎乘其所有之車牌號碼ONY-095
    號重型機車，後座搭載戊○○，2 人一同前往臺北縣新莊市
    ○○街82巷30號前，見丁○○所有之車牌號碼CGO-919 號重
    型機車停置該處路邊，無人看守，認有機可乘，即由甲○○
    在車上負責把風，戊○○則下車，持甲○○所有之自製鑰匙
    1 支，上前欲發動該重型機車電門，惟因無法發動，乃再由
    戊○○直接將該重型機車牽至昌明街14巷內而竊取之，並取
    走該機車置物箱內之黑糖塊禮盒1 盒，2 人即共乘前述甲○○之機車離去。
  (二)戊○○與甲○○復共同基於意圖為自己不法所有之犯意聯絡
    ，於97年1 月9 日上午6 時許，亦由甲○○騎乘上開車牌號
    碼ONY-095 號重型機車，後座搭載戊○○，2 人一同前往臺
    北縣新莊市○○街169 巷8 號前，見乙○○所管領使用之車
    牌號碼J6X-917 號重型機車（登記車主為乙○○之子王鐸諺
    ）停置該處路邊，無人看守，認有機可乘，即由甲○○在車
    上負責把風，戊○○則下車，持前述甲○○所有之自製鑰匙
    1 支，上前發動該重型機車電門而竊取之，得手後即由戊○○騎乘該竊得之重型機車，2 人騎車相偕離去。嗣因丁○○
    發覺機車遭竊後，即報警處裡，經警調取案發現場附近之監
    視器錄影畫面清查、比對後，發現車牌號碼ONY-095 號重型
    機車之騎士涉有重嫌，再經由車籍登記資料查知甲○○為該
    重型機車之車主，進而通知甲○○到案說明，始偵得全盤上
    情，並扣得甲○○所有之前述自製鑰匙1 支。
二、案經丁○○、乙○○訴由臺北縣政府警察局新莊分局報請臺
    灣板橋地方法院檢察署檢察官偵查起訴。
    理  由
壹、有罪部分：
一、證據能力部分：按被告以外之人於審判外之陳述，經當事人
    於審判程序同意作為證據，法院審酌該言詞陳述或書面陳述
    作成時之情況，認為適當者，得為證據，刑事訴訟法第159
    條之5 第1 項定有明文。本件同案被告甲○○、告訴人丁○○、乙○○等人於警詢中所為之陳述，被告戊○○及檢察官
    於本院審判程序中，均表示無意見且同意作為證據（見本院
    98年5 月13日準備程序筆錄第2 頁），本院審酌同案被告甲○○於警詢中之陳述，係關於其與被告共同竊取本件2 輛重
    型機車之始末，而告訴人丁○○、乙○○2 人於警詢中所為
    陳述，則係關於告訴人2 人發現機車遭竊及調取監視器錄影
    畫面追查可疑犯罪行為人之始末，依渠等陳述作成時之外部
    情況，並無該等供述證據係違法取得或信用性明顯過低之情
    形，認為適當，依首揭刑事訴訟法第159 條之5 第1 項規定
    ，同案被告甲○○、告訴人丁○○、乙○○上開於警詢中之
    陳述，自均有證據能力，此合先敘明。
二、上揭事實，業據被告戊○○於本院審理時坦白承認，核與同
    案被告甲○○於警詢中所供述之情節、告訴人丁○○、乙○○2 人於警詢中所指訴及檢察官訊問時結證所述之情節相符
    ，並有車牌號碼ONY-095 號重型機車車籍基本資料查詢列印
    單1 紙、監視器錄影翻拍照片數幀等在卷可稽，及自製鑰匙
    1 支扣案可資佐證，足認被告上開自白，核與事實相符；本
    件事證明確，被告犯行堪以認定。
三、核被告所為，均係犯刑法第320 條第1 項之竊盜罪。被告上
    開竊盜犯行，與同案被告甲○○間均有犯意之聯絡及行為之
    分擔，渠等並已共同實行犯罪之行為，均為共同正犯。被告
    先後2 次竊盜犯行，犯意各別，行為互異，應予分論併罰。
    又被告有如事實欄第1 項所載之犯罪科刑及執行紀錄，有臺
    灣高等法院被告前案紀錄表在卷可參，其於受有期徒刑之執
    行完畢後，5 年內故意再犯本件有期徒刑以上之罪，為累犯
    ，應依刑法第47條第1 項規定加重其刑。爰審酌被告之犯罪
    動機、目的、手段、所竊得財物之價值、其行為對於各告訴
    人所造成之損害程度，及其犯後於本院審理時已坦承全部犯
    行，態度尚稱良好等一切情狀，就其各次犯行分別量處如主
    文所示之刑，並均諭知易科罰金之折算標準，另定其應執行
    之刑及諭知易科罰金之折算標準。扣案自製鑰匙1 支，係共
    同正犯甲○○所有、供渠等犯本件竊盜犯行所用之物，此據
    被告及同案被告甲○○均供述明確，依共同正犯責任共通原
    則，爰併依刑法第38條第1 項第2 款規定宣告沒收。
貳、無罪部分：
一、公訴意旨另以：被告戊○○與甲○○共同基於意圖為自己不
    法所有之犯意聯絡，於97年7 月30日上午11時5 分許，共乘
    被告所有之車牌號碼610-CHT 號重型機車，一同前往臺北縣
    鶯歌鎮○○路71號前，以自備之鑰匙竊取告訴人丙○○所有
    之車牌號碼N76-613 號重型機車1 輛得手；因認被告此部分
    之行為，另涉犯刑法第320 條第1 項之竊盜罪嫌。
二、按犯罪事實應依證據認定之，無證據不得認定犯罪事實；不
    能證明被告犯罪者，應諭知無罪之判決，刑事訴訟法第154
    條第2 項、第301 條第1 項分別定有明文。又認定不利於被
    告之事實，須依積極證據，苟積極證據不足為不利於被告事
    實之認定時，即應為有利於被告之認定，更不必有何有利之
    證據；再犯罪事實之認定，應憑真實之證據，倘證據是否真
    實尚欠明確，自難以擬制推測之方式，為其判斷之基礎；刑
    事訴訟上證明之資料，無論為直接或間接證據，均須達於通
    常一般之人均不致有所懷疑，而得確信其為真實之程度，始
    得據為有罪之認定，若其關於被告是否犯罪之證明未能達此
    程度，而有合理懷疑之存在，致使無從形成有罪之確信，根
    據「罪證有疑，利於被告」之證據法則，即不得遽為不利被
    告之認定，最高法院30年上字第816 號、53年台上字第656
    號、76年台上字第4986號分別著有判例可資參照。
三、訊據被告堅詞否認有何此部分公訴意旨所指之竊盜犯行，辯
    稱：伊從未與甲○○去過鶯歌竊取機車，車牌號碼610-CHT
    號重型機車確係登記於伊名下，但伊是借予甲○○使用，並
    非伊本人所使用，此部分竊盜犯行伊並未參與等語。經查，
    公訴人認被告涉犯此部分竊盜罪嫌，無非係以告訴人丙○○
    於警詢中之指訴及檢察官訊問時之證述、案發現場附近之監
    視器錄影翻拍照片11幀、及同案被告甲○○所使用之000000
    0000號行動電話門號通聯記錄1 份，為其主要論據。惟查：
  (一)觀諸告訴人丙○○於警詢中所指訴之情節，其係於發現機車
    遭竊後，即報警處理，並於警方協助下調取失竊地點附近各
    路口之監視器錄影畫面，經由監視器錄影畫面發現有2 名可
    疑之機車騎士共乘某輛深色重型機車，於案發時在失竊地點
    附近徘徊、停留，直至其所有之上開車牌號碼N76-613 號重
    型機車遭竊駛離現場，再經比對沿路之監視器錄影畫面，發
    現其中1 名竊嫌騎乘告訴人丙○○上開遭竊之重型機車，另
    名竊嫌則騎乘原共乘之該輛深色重型機車跟隨在後，該2 輛
    重型機車於行經山佳派出所前時，經監視器攝得較清晰之畫
    面，因而知悉該輛深色重型機車之車牌號碼為610-CHT 號，
    警方隨即根據該車牌號碼查得該重型機車之登記車主為被告
    ，告訴人丙○○再依警方所提供之被告住處地址，自行前往
    被告住處附近勘查，發現另有同案被告甲○○亦住於同一地
    址，因而對於被告及同案被告甲○○提出竊盜之告訴；依告
    訴人丙○○上開於警詢中所指訴之情節，其僅係在指訴機車
    遭竊之事實，及經由監視器錄影畫面追查可疑犯罪嫌疑人之
    始末，至於實際竊取其上開重型機車之行為人究為何人，告
    訴人丙○○僅係依據警方所提供之車牌號碼610-CHT 號重型
    機車車籍資料而鎖定登記車主即被告涉案，並未親眼目擊竊
    車者是否為被告本人，充其量亦僅能依據所觀看之監視器錄
    影畫面辨識有無相符之特徵；而觀諸卷附監視器錄影翻拍照
    片11幀（見臺灣板橋地方法院檢察署97年度偵字第26493 號
    偵查卷宗【下稱偵查卷】第35至第40頁），畫面中所攝得之
    機車騎士均影像模糊，並無清晰之正面影像，實無從辨識該
    機車騎士之容貌特徵，是告訴人丙○○自無可能據以具體指
    明竊取機車之行為人是否為被告本人；且經警提示被告之檔
    案照片供告訴人丙○○指認，告訴人丙○○亦僅陳稱：「戊○○身材稍胖，並發現他手上有戴類似銀色手環」等語（見
    偵查卷第7 頁反面之調查筆錄），顯無從憑以為不利於被告
    之認定。又告訴人丙○○於檢察官訊問時，經檢察官提示卷
    附被告及同案被告甲○○之照片，訊及「這是你看到的那兩
    個人？」，告訴人丙○○亦答稱：「是，我事後自行查看的
    那兩個人」等語（見偵查卷第63頁之訊問筆錄），核告訴人
    丙○○此部分所述，無非係在表示被告及同案被告甲○○2
    人係其事後經由涉案機車車籍資料循線鎖定之可疑竊嫌，並
    非指認被告即為竊取其機車之人。尤其，告訴人丙○○嗣於
    本院審理時，以證人身分到庭接受交互詰問，更明確結證略
    以：伊於案發前將機車停妥後，原本是要上樓找伊妹妹，伊
    按電鈴沒有人應門，之後伊見伊妹妹從對面走過來，此時伊
    發現機車附近有2 個人，當時未想到該2 人是不是要偷車，
    後來伊上樓幾分鐘，下來時就發現機車遭竊，伊有調監視器
    錄影畫面找嫌疑人，其中一個人比較可以確定是甲○○，但
    另一個人比較胖，從體型就可以確定不是被告，伊也可以確
    定當時在機車旁看見的2 個人中並沒有被告等語（見本院98
    年6 月10日審判筆錄第3 至第4 頁），是依告訴人丙○○上
    開於本院審理時證述之情節，顯無從認被告係竊取告訴人丙○○上開重型機車之行為人，甚屬灼然。
  (二)再觀諸卷附案發現場附近之監視器錄影翻拍照片11幀，其中
    固有攝得告訴人丙○○遭竊之車牌號碼N76-613 號重型機車
    與車牌號碼610-CHT 號重型機車一前一後行駛於道路之畫面
    （見偵查卷第40頁之翻拍照片），惟該等畫面中所攝得之機
    車騎士，均影像模糊，並無清晰之正面影像，無從辨識該機
    車騎士之容貌特徵，此已詳前述；而車牌號碼610-CHT 號重
    型機車之登記車主，固為被告本人，此有車籍基本資料查詢
    列印單1 紙在卷可憑，然被告辯稱該機車係借予同案被告甲○○使用，並非其本人所使用等語，核其所辯情節，亦非全
    無足取，自不能單憑被告係涉案機車之登記車主之事實，遽
    認被告即為竊取告訴人丙○○上開重型機車之行為人，其理
    亦明。
  (三)至卷附同案被告甲○○所使用之0000000000號行動電話門號
    通聯記錄，其中於97年7 月30日上午11時許，固有通話基地
    台係位於臺北縣鶯歌鎮○○路291 號之通聯記錄（見偵查卷
    第44頁），然此充其量僅足證明同案被告甲○○於上開通話
    時間，其本人係在臺北縣鶯歌鎮○○路附近之事實，尚無從
    憑以認定被告當時亦同在該處，且核諸該份通聯記錄內容，
    復查無任何與被告相關之通話記錄，自無從執為不利於被告
    之事實認定，亦甚顯然。
四、綜上所述，本件公訴人所憑之上開積極證據，均不足證明被
    告確有此部分公訴意旨所指之竊盜犯行；此外，本院復查無
    其他積極證據足認被告有此部分之竊盜行為，揆諸前揭條文
    規定及判例意旨，不能證明被告此部分之犯罪，即應為無罪
    之諭知，以昭審慎。
據上論斷，應依刑事訴訟法第284 條之1 、第299 條第1 項前段
、第301 條第1 項，刑法第28條、第320 條第1 項、第47條第1
項、第41條第1 項前段、第51條第5 款、第38條第1 項第2 款，
刑法施行法第1 條之1 第1 項、第2 項前段，判決如主文。
本案經檢察官連思藩到庭執行職務
中    華    民    國    98    年    6     月    24    日
                刑事第十四庭  法  官  劉景宜
上列正本證明與原本無異。
如不服本判決，應於判決送達後10日內敘明上訴理由，向本院提
出上訴狀 (應附繕本) ，上訴於臺灣高等法院。其未敘述上訴理
由者，應於上訴期間屆滿後20日內向本院補提理由書「切勿逕送
上級法院」。
                              書記官  謝秀青
中    華    民    國    98    年    6     月    26    日
附錄本案論罪科刑法條全文：
刑法第320條第1項
中華民國刑法第320條
（普通竊盜罪、竊佔罪）
意圖為自己或第三人不法之所有，而竊取他人之動產者，為竊盜
罪，處5年以下有期徒刑、拘役或5百元以下罰金。
意圖為自己或第三人不法之利益，而竊佔他人之不動產者，依前
項之規定處斷。
前二項之未遂犯罰之。


司法院資訊處製作；財團法人民間司法改革基金會備份。
